臺灣板橋地方法院刑事判決　　　　　　　　　　　　九十二年度交訴字第一六號
　　公　訴　人　臺灣板橋地方法院檢察署檢察官
　　被　　　告　乙○○
右列被告因公共危險等案件，經檢察官聲請簡易判決處刑（九十二年度偵字第一六六
五四號），本院認不宜以簡易判決處刑，改依通常程序審理，並判決如左：
    主  文
乙○○駕駛動力交通工具肇事，致人受傷而逃逸，累犯，處有期徒刑柒月。
被訴業務過失傷害部分公訴不受理。
    事  實
一、乙○○曾有違反肅清煙毒條例之犯罪科刑紀錄，執行完畢已逾五年。又於民國八
    十四年間因違反肅清煙毒條例等案件，經臺灣臺北地方法院於八十四年一月二十
    七日以八十三年度訴字第一七六四號判處有期徒刑四年（違反肅清煙毒條例部分
    ）、四月（竊盜罪部分），應執行有期徒刑四年二月，上訴後經臺灣高等法院於
    八十四年五月三日以八十四年度上訴字第一六一號判決上訴駁回；復於八十四年
    間因竊盜等案件，經同一法院於八十四年四月十三日以八十四年度訴字第七三七
    號判處有期徒刑五月（竊盜罪部分）、三月（偽造文書罪部分），應執行有期徒
    刑六月。上開各罪經臺灣高等法院於八十四年七月十七日以八十四年度聲字第一
    ０五０號裁定應執行有期徒刑四年六月，嗣於八十六年四月二十六日縮短刑期假
    釋出監，至八十八年十一月二十三日縮刑假釋期滿視為執行完畢，猶不知戒慎。
二、乙○○為營業小客車之職業駕駛人，於九十二年七月二十日十四時四十五分許，
    駕駛車牌號碼九四二─ＬＸ號營業小客車，沿臺北縣永和市○○路由南往北方向
    行駛，行經永和市○○路與豫溪街路口前，本應注意汽車在雙向二車道劃有分向
    限制線之路段行駛時，不得駛入來車之車道，並應注意車前狀況及隨時採取必要
    之安全措施，以防止危險之發生，而依當時狀況，並無不能注意之情事，竟疏未
    注意，貿然駛入來車之車道，適有甲○○騎乘車牌號碼ＦＺＹ─三四五號重型機
    車亦沿竹林路由南往北方向行駛，正左轉豫溪街之際，乙○○所駕駛汽車車頭在
    竹林路對向車道上撞及甲○○所騎乘機車左側引擎蓋部位，致甲○○人車倒地，
    並受有左側頸部、肩膀、左下肢多處挫擦傷，合併瘀血，及左膝（一乘０˙五公
    分）、左踝（０˙五乘０˙五公分）擦傷（左膝及左踝擦傷部分，起訴書漏未記
    載）之傷害。詎乙○○於駕駛上開動力交通工具肇事致甲○○受傷後，並未停車
    察看而罔顧受傷倒地之甲○○，旋基於肇事逃逸之犯意，駕駛上開營業小客車左
    轉豫溪街並加速逃離現場。嗣經甲○○及路人記下其車號後報警處理，始經警循
    線查獲。
三、案經被害人甲○○訴由臺北縣政府警察局永和分局報請臺灣板橋地方法院檢察署
    檢察官偵查，並聲請簡易判決處刑，本院認不宜以簡易判決處刑，改依通常程序
    審理。
    理  由
壹、有罪部分：
一、訊據被告乙○○固坦承於右揭時、地，駕車肇事致被害人甲○○受傷之事實不諱
    ，但矢口否認被訴肇事逃逸之犯行，辯稱：伊當時在營業小客車上看到被害人揮
    手叫伊離開，伊是誤判被害人揮手說沒事，所以認為只是小碰撞，且被害人站起
    來，伊以為沒事就離開，如果有肇事逃逸，伊不會去警局報到；況且伊不知道本
    件車禍被害人受有傷害云云。惟查：
    （一）右揭犯罪事實，業據被害人甲○○於警詢時及偵審中指訴綦詳（本件被害
          人於警詢時之陳述，業經被告於審理中明示同意作為證據，本院審酌該言
          詞陳述作成時之情況，認為適當，依刑事訴訟法第一百五十九條之五第一
          項規定，自得為證據），核與目擊本案之證人丙○○在本院審理中證述之
          情節相符，並有天主教耕莘醫院診斷書、永和振興醫院特種診斷書、道路
          交通事故現場圖、道路交通事故調查報告表（一）、（二）各一紙，現場
          及車損照片共十二張在卷可稽。
    （二）被告雖辯稱：伊當時在車上看到被害人揮手叫伊走，認為只是小碰撞，且
          被害人有站起來，伊以為沒事才離開云云，然被害人甲○○於本院審理中
          以證人身分結證稱：伊車禍當時因手痛，人爬起來時手有輕輕的動，擺動
          幅度應該不會很大，但確定沒有將手舉起來；伊被撞後，被告車子有慢下
          來一秒鐘左右，但沒有停下來，伊當時還是倒在地上要爬起來，等爬起來
          後被告車子就加速離開等語。又證人丙○○於審理中結證稱：被告汽車撞
          到被害人機車後，伊在距離約六、七公尺處，看到被告汽車沒有停下來，
          轉彎時車速有慢一點，轉彎後被告就加速離開，被告車子當時沒有停下來
          ，被告也沒有下車查看；伊有看到被害人因受傷而擺動手，但沒有看到被
          害人有招人揮手的動作等語，與被害人上開證述情節互核相符，且被害人
          甲○○車禍當時手擺動情形，為左手半握拳，左手掌自然捲曲，拳心靠己
          ，右手扶住左手臂，前後擺動幅度約二十公分等情，亦經本院於審理中當
          庭勘驗並記明筆錄可稽，俱徵被告因本件車禍肇事致被害人受有左側頸部
          、肩膀、左下肢多處挫擦傷，合併瘀血，及左膝（一乘０˙五公分）、左
          踝（０˙五乘０˙五公分）擦傷之傷害，被害人當時並無揮手要被告離去
          之動作，而被害人上開擺動手臂，純粹是因車禍受傷後之自然反應，衡諸
          社會經驗法則，亦難解為被害人當時係向被告傳達其無礙，被告可逕行離
          去之意思。再者，被告身為計程車之職業駕駛人，其明知因駕駛汽車過失
          撞及被害人騎乘機車，致被害人人車倒地後，被告竟未下車查看被害人受
          傷情形，即左轉豫溪街加速離開車禍現場，事後猶以伊認為小碰撞且被害
          人站起來以為沒事才離開等語置辯，亦與常情相違，並非足採。
    綜上所述，被告所辯顯屬事後卸責之詞，不足採信。本案事證明確，被告肇事逃
    逸犯行洵堪認定，應依法論科。
二、核被告所為，係犯刑法第一百八十五條之四駕駛動力交通工具肇事致人受傷而逃
    逸罪。又被告有如前開事實欄第一項所載之犯罪科刑紀錄，有卷附臺灣高等法院
    被告全國前案紀錄表可按，其受有期徒刑之執行完畢，五年以內再犯有期徒刑以
    上之罪，為累犯，依法加重其刑。爰審酌被告之素行，其駕駛營業小客車行駛於
    市區道路上，貿然駛入來車之車道以致肇事，致被害人受有前開傷害，且肇事後
    逕自逃逸離去，非但使被害人蒙受身體傷害及損失，亦危及一般道路用路人之安
    全。此外，並參酌其犯罪後否認肇事逃逸犯行之態度，已與被害人甲○○達成和
    解（有臺北縣永和市調解委員會調解筆錄可稽），賠償損害，被害人甲○○表明
    不加以追究等一切情狀，量處如主文所示之刑，以資懲儆。
貳、不受理部分：
一、公訴意旨略謂：被告乙○○為營業小客車之職業駕駛人，於九十二年七月二十日
    十四時四十五分許，駕駛車牌號碼九四二─ＬＸ號營業小客車，沿臺北縣永和市
    竹林陸由南往北方向行駛，行駛至永和市○○路與豫溪街路口前，本應注意車前
    狀況及隨時採取必要之安全措施，而依當時狀況，又無不能注意之情事，竟疏未
    注意，適有甲○○騎乘車牌號碼ＦＺＹ─三四五號重型機車亦沿竹林路由南往北
    方向行駛，正欲左轉豫溪街之際，被告乙○○因未注意車前狀況，因而撞及甲○
    ○機車左側，致甲○○人車倒地，並受有左側頸部、肩膀、左下肢多處擦傷合併
    瘀血之傷害。案經被害人甲○○訴請臺北縣政府警察局永和分局報請臺灣板橋地
    方法院檢察署檢察官偵查聲請簡易判決處刑。因認被告涉有刑法第二百八十四條
    第二項之業務過失傷害罪嫌云云。
二、按告訴乃論之罪，告訴人於第一審辯論終結前得撤回其告訴；又告訴經撤回者，
    應諭知不受理之判決，刑事訴訟法第二百三十八條第一項、第三百零三條第三款
    分別定有明文。查本件告訴人甲○○告訴被告業務過失傷害案件，聲請簡易判決
    處刑書認被告係觸犯刑法第二百八十四條第二項之業務過失傷害罪，依同法第二
    百八十七條前段之規定，須告訴乃論。茲據告訴人甲○○以雙方業已調解成立為
    由，於九十三年三月五日審理中陳明撤回其告訴，揆諸首開說明，被告此部分被
    訴業務過失傷害之犯行，應為不受理之判決。
據上論斷，應依刑事訴訟法第四百五十二條、第二百九十九條第一項前段、第三百零
三條第三款，刑法第一百八十五條之四、第四十七條，判決如主文。
本案經檢察官王家春到庭執行職務
中      華      民      國      九十三      年      三      月  十五    日
                                  臺灣板橋地方法院交通法庭
                                      審判長法  官  侯志融
                                            法  官  陳福來
                                            法  官  楊志雄
右正本證明與原本無異。
如不服本判決，應於判決送達後十日內，向本院提出上訴狀。
                                            書記官  陳慶樹
中      華      民      國      九十三      年      三      月  十五    日
附錄本案論罪科刑法條全文：
刑法第一百八十五條之四
駕駛動力交通工具肇事，致人死傷而逃逸者，處六月以上五年以下有期徒刑。
